【裁判字號】    89,自,643
【裁判日期】    891230
【裁判案由】    詐欺
【裁判全文】
臺灣臺中地方法院刑事裁定                          八十九年度自字第六四三號
    自  訴  人  甲○○○股份有限公司
    代  表  人  乙○○
    被      告  丙○○
    選任辯護人  劉  喜  律師
右列被告因詐欺案件，經自訴人提起自訴，本院裁定如左：
    主  文
自訴駁回。
    理  由
一、按法院或受命法官於自訴案件第一次審判期日前訊問及調查結果，如認為案件有
    刑事訴訟法第二百五十二條至第二百五十四條之情形者，得以裁定駁回其自訴，
    同法第三百二十六條第三項定有明文。
二、本件自訴意旨如自訴狀所載。
三、訊據被告丙○○對其為中冠亞企業股份有限公司（下稱中冠亞公司）之負責人，
    自民國八十八年十一月一日起至同年十二月六日止，以中冠亞公司名義向自訴人
    甲○○○股份有限公司訂購合成皮產品共十七次，尚欠貨款新台幣（下同）二百
    十八萬六千七百八十九元之事實固不否認，惟堅決否認有詐欺犯行，辯稱：中冠
    亞公司之前身耀福企業股份有限公司（下稱耀福公司）自八十年起已陸續向自訴
    人公司進貨，每月金額為三十萬元至三百萬元不等，嗣因尚鋒股票事件，致耀福
    公司無法繼續經營，並於八十五年九月間改名為美穎企業股份有限公司（下稱美
    穎公司），繼續向自訴人公司進貨，又美穎公司之大股東於八十八年八月三十一
    日發生財務危機，致美穎公司受影響而跳票，隨即由被告開立支票以支付廠商貨
    款，再於八十八年十月底成立中冠亞公司，並自同年十一月間起，改以中冠亞名
    義名義向自訴人公司訂貨，是中冠亞公司之前身多年來均有向自訴人公司訂貨及
    付款，之後係因大陸廠方面被通知逃漏稅捐，需補繳稅金人民幣四百萬元，並進
    行監管人員進出及出貨，且要求需先預繳稅捐人民幣九百萬元，致大陸廠無法繼
    續營業，於八十九年二月間停止生產，而中冠亞公司亦無力付款予自訴人公司，
    惟中冠亞公司於八十九年一月二十八日曾主動給付三十四萬九千七百五十元予自
    訴人，亦曾與自訴人公司對帳，被告並無詐欺等語。
四、按犯罪事實應依證據認定之，無證據不得推定其犯罪事實，刑事訴訟法第一百五
    十四條定有明文。次按刑法第三百三十九條第一項詐欺罪之成立，以意圖為自己
    或第三人不法所有，以詐術使人將本人或第三人之物交付為要件。所謂以詐術使
    人交付，必須被詐欺人因其詐術而陷於錯誤，若其所用方法，不能認為詐術，亦
    不致使人陷於錯誤，即不構成該罪，最高法院四十六年台上字第二六０號判例可
    資參照。
五、本件自訴人認被告涉有刑法第三百三十九條第一項之詐欺罪嫌，無非以被告經營
    之中冠亞公司向自訴人公司訂購合成皮產品多次，未付清貨款，及統一發票暨出
    貨單影本、照片等，為其論罪之依據。
六、經查，被告所經營之中冠亞公司自八十八年十一月一日起至同年十二月六日止，
    向自訴人公司訂購合成皮產品共十七次，尚欠貨款二百十八萬六千七百八十九元
    之事實為固被告所自承，並有統一發票影本、照片等為憑，惟被告自始堅決否認
    有詐欺犯行，而自訴人指稱被告有詐欺犯行，係以被告未依約付款為據。但查，
    中冠亞公司之前身耀福公司、美穎公司曾多次向自訴人公司訂貨及付款等情，為
    自訴人所不否認，而中冠亞公司因大陸廠發生問題，致無法如期給付貨款予自訴
    人之情，亦經證人丁○○於本院調查程序中到庭結證屬實（見本院八十九年九月
    二十九日訊問筆錄），再者，中冠亞公司於八十九年一月二十八日曾主動匯款給
    付三十四萬九千七百五十元予自訴人，並與自訴人公司對帳，此有存款存入憑條
    、函文影本各一份附卷可稽，茍被告有詐欺之故意，於取得貨物後何庸再理會自
    訴人及主動給付部分款項？復參以被告於本院調查程序中已與自訴人公司以六十
    萬元達成和解，且已給付完畢，自訴人亦表示不追究之情，亦據自訴人代理人師
    佳惠律師供明在卷（見本院八十九年十月十三日訊問筆錄），並有和解書一份附
    卷可稽，是被告購買合成皮產品當時並無為自己不所有之意圖，自訴人亦無陷於
    錯誤之情形甚明，縱事後被告無法如期給付貨款，亦屬民事債務之糾紛，被告前
    揭所辯，洵非虛詞。從而被告之行為，依上揭之說明，自與詐欺之構成要件不相
    符。此外，本院復查無其他證據足資證明被告有詐欺之犯行，其犯罪嫌疑顯有不
    足，揆諸上揭刑事訴訟法之規定，本件自訴應予駁回。
據上論斷，應依刑事訴訟法第三百二十六第三項、第二百五十二條第十款，裁定如主
文。
中      華      民      國      八十九      年    十二    月    三十    日
                                    臺灣臺中地方法院刑事第四庭
                                          法  官  卓  進  仕
右正本證明與原本無異。
如不服本裁定，應於裁定送達後五日內向本院提出抗告狀。
                                          書記官
中      華      民      國      九十        年    一      月    三      日


司法院資訊處製作；財團法人民間司法改革基金會備份。
